【裁判字號】    95,保險上,13
【裁判日期】    950920
【裁判案由】    給付保險金
【裁判全文】
臺灣高等法院臺中分院民事判決  95年度保險上字第13號
上  訴  人  乙○○
訴訟代理人  丙○○
被  上訴人  南山人壽保險股份有限公司台中分公司
法定代理人  丁○○
訴訟代理人  甲○○
上列當事人間請求給付保險金事件，上訴人對於民國95年4月10
日臺灣臺中地方法院95年度保險字第12號第一審判決提起上訴，
本院於95年9月6日言詞辯論終結，判決如下：
    主  文
上訴駁回。
第二審訴訟費用由上訴人負擔。
    事實及理由
一、本件上訴人起訴主張：伊於民國（下同）89年12月26日以伊
    父即訴外人陳瑞源為被保險人，向被上訴人公司投保系爭南
    山人壽新人身意外傷害保險契約（下稱系爭保險契約），保
    單號碼為Ｚ000000000，保險金額為新台幣（下同）200萬元
    ，身故保險金受益人為上訴人。詎被保險人陳瑞源於95 年1
    月3日傍晚因服用藥丸及膠囊類藥物致阻塞呼吸道造成休克
    ，至同年1月4日清晨4時許，引發心臟衰竭，急救無效而告
    身故。依照系爭保險契約第3條第2項、第6條第3項及第22條
    第2項約定，被保險人陳瑞源因服用藥物，阻塞呼吸道造成
    休克，引起心臟衰竭致死是為意外死亡無誤，又該死亡日期
    95年1月4日係屬94年12月26日契約到期日之寬限期間30 日
    內所發生之保險事故。是依上開約定被上訴人公司自仍應負
    保險責任。經伊於95年1月中旬向被上訴人公司申請給付保
    險金，惟迄今仍未核付，為此依系爭保險契約約定，求為判
    命被上訴人公司給付系爭意外傷害保險金200萬元，及自95
    年2月1日起至清償日止，按年息10%計算利息暨供擔保以宣
    告假執行之判決。原審判決駁回上訴人之訴，上訴人提起上
    訴，上訴聲明為：(一)原判決廢棄；(二)被上訴人應給付上訴人
    保險金200萬元，及自95年2月1日起至清償日止，按年息10%
    計算之利息；(三)願供擔保，請准宣告假執行。
二、被上訴人則以，依系爭保險契約第5條有關「契約的保險期
    間及續約」第1項約定：「本契約的保險期間為1年。保險期
    間屆滿後經本公司同意，且要保人於保險期間屆滿後之30日
    內交付保險費者，得逐年更新本契約至被保險人本人之保險
    年齡達75歲止，使其繼續有效，．．．。」，故依此條款規
    定可知，系爭保險契約之保險期間僅為1年，而於保險期間
    屆滿時，均得逐年更新續保，惟其更新續保之上限為至被保
    險人本人之保險年齡達75歲止，若超過此一年齡規定，即無
    法再繼續續約投保。本件上訴人雖於89年12月26日起開始為
    訴外人即被保險人陳瑞源投保系爭意外傷害保險，並於每一
    年保險期間屆滿時，逐年更新續保，使系爭保險契約繼續有
    效，惟依上開條款之規定，其更新續保之上限為至被保險人
    本人之保險年齡達75歲止，而訴外人即被保險人陳瑞源之出
    生日既為18年7月22日，則於93年7月22日即已滿75歲。是其
    最後一期保險期間為93年12月26日至94年12月26日止，亦即
    系爭保險契約於94年12月26日即已屆滿終止，不得再續約投
    保，而且上訴人亦未繼續繳交94年以後之保險費。今訴外人
    即被保險人陳瑞源於95年1月4日死亡，則依上開規定，已不
    在系爭保險契約有效期間內，被上訴人公司自無給付系爭保
    險金之責。是上訴人之請求自屬無據，要無理由等語，資以
    抗辯。答辯聲明：(1)駁回上訴人之訴。(2)如受不利之判決，
    願供擔保請准宣告免為假執行。
三、上訴人主張於89年12月26日以其父即訴外人陳瑞源（18 年7
    月22日出生）為被保險人，向被上訴人投保系爭保險契約，
    保險事故發生時，可得請求之保險金額為200萬元。嗣訴外
    人陳瑞源於95年1月4日死亡等情，業據其提出系爭保險契約
    之要保書、保險契約書、死亡證明書等影本為證，並為被上
    訴人所不爭執，自堪信為真實。
四、本件茲應先予審究者，厥為被保險人之死亡是否仍於保險契
    約期間內？按解釋契約，固須探求當事人立約時之真意，不
    能拘泥於契約之文字，但契約文字業已表示當事人真意，無
    須別事探求者，即不得反捨契約文字而更為曲解（最高法院
    17年上字第1118號判例參照）。查兩造不爭執之系爭保險契
    約約款第5條「契約的保險期間及續約」（第一項）內容為
    ：「本契約的保險期間為一年。保險期間屆滿後經本公司（
    註：即被上訴人）同意，且要保人（註：即上訴人）於保險
    期間屆滿後的三十日內交付保險費者，得逐年更新本契約至
    被保險人（註：於本件則為訴外人陳瑞源）本人之保險年齡
    達七十五歲止，使其繼續有效，．．．。」。第6條約定「
    第二期以後保險費的交付、寬限期間及契約效力的停止」（
    第一項、第三項）內容為「．．．，月繳或季繳者，則自保
    險單所載交付日期之翌日起三十日為寬限期間。」、「逾寬
    限期間仍未交付者，本契約自寬限期間終了翌日起停止效力
    。如在寬限期間內發生保險事故時，本公司仍負保險責任，
    但應由保險金內扣除欠繳之保險費。」等語。足見，兩造明
    白約定於寬限期間內發生保險事故，而得視為於保險期間內
    發生，得請求保險金者，仍須得於續保之情況下，始有適用
    。而兩造對於所謂「保險年齡」係指被保險人之實際年齡再
    加減6個月，且本件系爭保險契約係1年1訂，逐年續保等情
    ，均不為爭執。是本件被保險人陳瑞源既於18年7月22日出
    生，則至93年7月22日即已屆滿75歲，至94年1月22日尚在75
    歲之保險年齡範圍內，故其最後一期保險期間為93年12月26
    日至94年12月26日止，亦即系爭保險契約於94年12月26日即
    已屆滿終止，於94年12月27日以後，其保險年齡已滿75歲，
    不得再續約投保。且上訴人亦未繼續繳交94年以後之保險費
    ，亦為上訴人自陳（上訴人執系爭保險契約第6條第3項為本
    件之請求）。是以，系爭保險契約至94年12月26日止，已因
    被保險人本人之保險年齡已達75歲而無從再為續保，自無遲
    未繳交94年12月26日當期保險費寬限期間30日之問題，亦無
    寬限期間發生保險事故，應負保險責任之問題甚明。而被保
    險人陳瑞源係於95年1月4日死亡，依上說明，該日已不在系
    爭保險契約有效期間內。故而，被保險人陳瑞源之死亡，已
    不屬被上訴人公司所承擔之保險責任，被上訴人公司自無給
    付系爭保險金之責，上訴人所指尚有誤會。
五、從而，上訴人主張依保險契約之法律關係請求給付保險金，
    於法尚屬無據，自無理由，應予駁回。原審所為上訴人敗訴
    之判決，核無不合，上訴論旨指摘原判決不當，聲明求為廢
    棄改判，非有理由，其假執行之聲請失所附麗，應併予駁回
    。
據上論結，本件上訴為無理由，依民事訴訟法第四百四十九條第
一項、第七十八條，判決如主文。
中    華    民    國    95    年    9     月    20    日
                      民事第六庭審判長法  官  林陳松
                                      法  官  王重吉
                                      法  官  鄭金龍
以上正本係照原本作成。
如對本判決上訴，須於收受判決送達後二十日內向本院提出上訴
書狀，其未表明上訴理由者，應於提出上訴後二十日內向本院提
出上訴理由書 (須按他造人數附具繕本)。
上訴時應提出委任律師為訴訟代理人之委任狀。具有民事訴訟法
第四百六十六條之一第一項但書或第二項之情形為訴訟代理人者
，另應附具律師及格證書及釋明委任人與受任人有該條項所定關
係之釋明文書影本。
                                      書記官  陳振海
中    華    民    國    95    年    9     月    25    日
                                                      Ｈ


司法院資訊處製作；財團法人民間司法改革基金會備份。
